【裁判字號】    94,上訴,3618
【裁判日期】    950105
【裁判案由】    重傷害等
【裁判全文】
臺灣高等法院刑事判決                94年度上訴字第3618號
上  訴  人
即  被  告  丙○○
指定辯護人  本院公設辯護人甲○○
上列上訴人因重傷害等案件，不服臺灣台北地方法院94年度訴字
第1111號，中華民國94年10月6日第一審判決（起訴案號：臺灣
台北地方法院檢察署94年度偵字第514號），提起上訴，本院判
決如下：
    主  文
原判決撤銷。
丙○○連續傷害人之身體，累犯，處有期徒刑捌月，並應於刑之
執行完畢或赦免後，令入相當處所，施以監護壹年。扣案之螺絲
起子壹支沒收。
    事  實
一、丙○○為民國57年6月10日出生之成年人，有殺人未遂、偽
    造文書、賭博、違反麻醉藥品管理條例、傷害等前科，於85
    年間因恐嚇案件，經臺灣基隆地方法院於85年2月15日以85
    年度訴緝字第4號判處有期徒刑6月確定，同年間另因強盜案
    件，經臺灣士林地方法院於85年度訴字第1044號判決應執行
    有期徒刑3年10月確定（強盜部分有期徒刑3年4月、竊盜部
    分有期徒刑8月）。嗣接續執行上開2罪，甫於90年7月31日
    因縮短刑期執行期滿。惟出獄後因長期失業賦閒，在外流浪
    ，而罹患精神分裂病，除於91年12月13日經強制送至台北市
    立療養院急診室治療1次，其後並未獲得妥善診療，並因長
    期遊民生活導致其現實感缺損，自我照顧能力下降，人際關
    係功能及職業功能下降，進而造成其對於外界事物之知覺理
    會及判斷作用，以及自由決定意思之能力，均較通常一般人
    之平均程度顯然減退，而達到精神耗弱之精神狀態。於93年
    12月23日下午3時40分許，在台北車站西三門外，因煙蒂丟
    棄之事與乙○○發生爭執，竟基於傷害人身體之犯意，先徒
    手攻擊乙○○，乙○○為求自保出手反擊，並將其推倒在地
    ，惟仍遭丙○○抓傷臉部及頸部，當場受有臉部擦傷（1 ×
    0.3C M、1.5×0.3C M、5×0.3CM、0. 3×0.3CM）、頸部瘀
    傷（7×0.3CM、5×0.3CM）等傷害。丙○○起身後，見乙○
    ○攜有幼子邵○凡（詳細姓名詳卷，90年12月27日生之兒童
    ），竟承前揭傷害之概括犯意，自其隨身攜帶之提袋中取出
    所有供拴緊眼鏡螺絲用之一字螺絲起子1支（長約8. 5CM）
    ，刺向邵○凡的頭部正上方，造成邵○凡當場頭部流血，受
    有頭皮部瘀腫（2×2CM）、臉部淤傷（1×0. 5CM）等傷害
    ，適因乙○○及時搭救，將丙○○踢開，始未繼續攻擊。嗣
    經旁人報警前來處理，並扣得丙○○所有供犯罪所用之螺絲
    起子壹支。
二、案經乙○○訴由內政部警政署鐵路警察局第一警務段報請臺
    灣臺北地方法院檢察署檢察官偵查起訴。
    理  由
一、上揭事實，業據告訴人乙○○於警詢及偵查中指訴稱：「我
    於93年12月23日15時40分許，在台北火車站西三門外，等待
    16 時20分台北往鶯歌電聯車，當時我帶著小孩（邵○凡）
    於西三門外，我在抽煙，我的小孩在吃東西，當我抽完煙後
    ，我將煙頭丟在左邊的垃圾桶，這個時候，垃圾桶右邊有1
    個人（本院按指被告）對我說，『你為何要丟垃圾』，我對
    他說『為何不能丟，這是垃圾桶』，他就用手打我的頭，我
    因為要自保所以也打了他的身體，他就躺在路面上，並且將
    手放入他的手提包內，隨後就拿出螺絲起子刺向我的兒子的
    頭部，我看到兒子的頭部流血後，馬上制止他，並向路人說
    請幫我報警。‧‧‧我臉部、頸部‧‧‧是被他用手抓傷的
    ，我小孩頭部的傷是被他用螺絲起子刺傷的」等語（見94年
    度偵字第514號偵查卷第5頁），嗣於本院審理時亦證稱：「
    當天我要坐火車回家，我在抽煙我小孩則在吃東西，小孩吃
    完後我要丟東西，但我又沒有妨害到被告，他就說不能丟，
    我問他怎麼不能丟，隨即他就打我，我就回打他，後來他就
    從包包拿出螺絲起子從我小孩的頭戳下去，後來第二次又要
    傷害我小孩時，我就抱我小孩他就跑掉」等語綦詳（見本院
    卷第33頁），並有台北市立中興醫院所出具登載告訴人乙○
    ○受有「臉部擦傷（1×0.3CM、1.5×0.3 CM、5×0. 3CM
    、0. 3×0.3CM）、頸部瘀傷（7×0.3CM、5×0.3C M）」等
    傷害，及其子邵○凡受有「頭皮部瘀腫（2×2CM）、臉部淤
    傷（1×0.5CM）」等傷害之診斷證明書各1紙（同上偵查卷
    第9、10頁）、其等受傷後之採證照片4幀在卷可稽（同上偵
    查卷第20至22頁），並有扣案螺絲起子1支（長8.5CM）足參
    。足認被告於原審審理時自白：「我承認犯罪。我是傷害1
    個大人及用扣案的螺絲起子戳1個小孩子的頭，我是用手打
    大人」等語（見原審卷第40頁反面），確與事實相符，堪以
    採為證據。本件事證明確，被告傷害犯行堪以認定，應予依
    法論科。
二、核被告傷害乙○○父子二人所為，均係犯刑法第277條第1項
    之傷害罪。查扣案之小螺絲起子1支，係供拴緊眼鏡螺絲之
    用，長度僅約8.5C M，末端雖經磨製成一字，然硬度及強度
    對於人體頭部尚不足造成對於身體或健康重大不治或難治之
    重傷害，此情觀之被害人邵○凡頭部所受傷害為「頭皮部瘀
    腫（2×2CM）、臉部淤傷（1×0.5CM）」，及該螺絲起子經
    被告持以攻擊後末端立即因受壓力造成蜷曲自明（同上偵查
    卷第19頁）。被告與告訴人及其子均素昧平生，與告訴人間
    偶因丟棄煙蒂發生口角，彼此並無深仇大恨，正如起訴書所
    指被告對於與之口角之告訴人猶無使其受重傷害之犯意，遑
    論被害人邵○凡當時3歲未滿，可謂初涉人世、與世無爭，
    被告當無反出於重傷害之故意。公訴人僅因被告攻擊被害人
    邵○凡部位係屬人體重要之頭部正上方位置，且行兇時緊握
    扣案之螺絲起子下手，遽指被告係基於重傷害故意，應另論
    以重傷害罪之未遂犯云云，容未考慮被告與被害人邵○凡間
    毫無怨隙，持以行兇之螺絲起子於客觀上亦無造成被害人邵
    ○凡受有於身體或健康有重大不治或難治程度之重傷害之虞
    ，稍有未洽。惟此部分之基本社會事實同一，應由本院變更
    起訴法條。被告於攻擊告訴人劭文德後，因不滿告訴人反擊
    並遭推倒在地，乃於起身後攻擊告訴人一旁之幼子邵○凡，
    先後二次傷害行為，時間緊接，犯罪構成要件相同，顯係基
    於概括犯意為之，應依連續犯規定論以一罪，並加重其刑。
    又查被告前曾於85年間因恐嚇案件，經臺灣基隆地方法院於
    85年2月15日以85年度訴緝字第4號判處有期徒刑6月確定，
    同年間另因強盜案件，經臺灣士林地方法院於85年度訴字第
    1044號判決應執行有期徒刑3年10月確定（強盜部分有期徒
    刑3年4月、竊盜部分有期徒刑8月），嗣接續執行上開2罪，
    甫於90年7月31日因縮短刑期執行期滿，有本院被告前案紀
    錄表在卷可考，其受有期徒刑之執行完畢後，5年以內再犯
    本件有期徒刑以上之罪，為累犯，應依刑法第47條之規定加
    重其刑。被告因長期失業賦閒，在外流浪，罹患精神分裂病
    ，僅於91年12月13日經強制送至台北市立療養院急診室接受
    治療1次，其後則因長期遊民生活導致其現實感缺損，自我
    照顧能力下降，人際關係功能及職業功能下降，造成對於外
    界事物之知覺理會及判斷作用，以及自由決定意思之能力，
    均已較通常一般人之平均程度顯然減退，而達到精神耗弱之
    精神狀態。此經原審依職權囑託台北市立聯合醫院松德院區
    指定精神科專科醫師施以精神鑑定，並依其精神醫學專業提
    供意見據以認定在案，有台北市立聯合醫院94年9月21日北
    市醫松字第09432910900號函檢送原審之精神鑑定告報書1份
    附卷可據，足認被告行為時之精神狀態已達精神耗弱之程度
    ，上開犯行應依刑法第19條第2項規定減輕其刑，並先加後
    減之。原審予以被告論罪科刑，固非無見，惟查：被告於攻
    擊告訴人後，因不滿告訴人反擊並遭推倒在地，乃於起身後
    攻擊告訴人一旁之幼子邵○凡，顯見被告傷害之犯行並未中
    斷，應認係基於概括犯意為之，為連續犯，原判決認被告所
    犯二傷害罪，係犯意各別，行為互殊而予以分論併罰，自非
    允洽。被告上訴否認犯罪，雖無足取，惟原判決既有可議，
    應由本院將原判決撤銷改判。爰審酌被告除前揭構成累犯之
    前科外，並有殺人未遂、偽造文書、賭博、違反麻醉藥品管
    理條例、傷害等不法前科，有本院被告前案紀錄表可按，足
    認素行不良，罹有精神分裂病，長期在外流浪，造成其現實
    感低落，反社會性之性格提高，及其犯罪動機、手段，被害
    人所受傷害之程度，與被害人之關係等一切情狀，量處如主
    文第2項所示之刑。又被告自罹患精神分裂病後，僅於91年
    12 月13日經強制送往台北市立療養院急診室1次，其後不曾
    接受精神科診療，造成其對於外界事物之知覺理會及判斷作
    用，以及自由決定意思之決定能力，均較普通一般人之平均
    程度顯然減退，基於犯罪預防之目的，避免被告於刑之執行
    完畢或赦免後，再度因精神上疾病造成對其本人或社會一般
    人無法預料之危害事件，本院因認有令入相當處所，施以監
    護之必要，爰併依刑法第87條第2項、第3項規定，諭知應於
    刑之執行完畢或赦免後，令入相當處所，施以監護1年。末
    查，扣案之螺絲起子1支，係被告所有供犯傷害被害人邵○
    凡所用之物，並依刑法第38條第1項第2款規定宣告沒收之。
據上論斷，應依刑事訴訟法第369條第1項前段、第364條、第299
條第1項前段、第300條，刑法第56條、第277條第1項、第47條、
第19條第2項、第87條第2項、第3項、第38條第1項第2款，罰金
罰鍰提高標準條例第1條前段，判決如主文。
本案經檢察官侯千姬到庭執行職務。
中    華    民    國    95    年    1     月    5     日
                  刑事第十七庭審判長法  官  蘇 隆 惠
                                    法  官  林 瑞 斌
                                    法  官  施 俊 堯
以上正本證明與原本無異。
檢察官就重傷害部分如不服本判決，應於收受送達後十日內向本
院提出上訴書狀，其未敘述上訴之理由者並得於提起上訴後十日
內向本院補提理由書（均須按他造當事人之人數附繕本）。
其餘不得上訴。
                                    書記官  邵 淑 津
中    華    民    國    95    年    1     月    6     日
附錄：本案論罪科刑法條全文
中華民國刑法第277條
一傷害人之身體或健康者，處3年以下有期徒刑、拘役或1千元以
  下罰金。
二犯前項之罪因而致人於死者，處無期徒刑或7年以上有期徒刑
  ；致重傷者，處3年以上10年以下有期徒刑。


司法院資訊處製作；財團法人民間司法改革基金會備份。
